臺灣高等法院臺中分院刑事判決
111年度交上易字第389號
上  訴  人  
即  被  告  張江帆



上列上訴人因過失傷害案件，不服臺灣南投地方法院111年度交
易字第4號中華民國111年4月6日第一審判決（起訴案號：臺灣南
投地方檢察署110年度少連偵字第60號），提起上訴，本院判決
如下：
    主  文
上訴駁回。
    犯罪事實
一、甲○○於民國110 年2 月9 日18時許，駕駛車牌號碼0000-00
    號自用小客車（下稱甲車，登記車主○○○，起訴書誤載為000
    0-00號）至南投縣○○鎮○○路00巷與○○路之交岔口處欲停車時
    ，本應注意在顯有妨礙其他人、車通行處所，不得停車，而
    依當時客觀情狀，並無不能注意之情形，竟疏未注意及此，
    貿然將甲車靠右停放在○○路00巷與○○路之交岔口前之路旁而
    占用部分車道。適少年○○○（所涉過失傷害部分，另由臺灣
    南投地方法院少年法庭以110年度少護字第89號裁定應予訓
    誡，並予以假日生活輔導）於同月13日8 時31分許，騎駛車
    牌號碼000-0000號普通重型機車（下稱乙車，登記車主○○）
    ，沿○○鎮○○路由東往西方向行駛，於前揭交岔路口右轉彎進
    入○○路00巷時，亦疏未注意車前狀況並隨時採取必要之安全
    措施，而貿然右轉，因甲○○前開違規停車影響○○○行車視線
    及動線，導致○○○之乙車在○○路00巷0號前，與乙○○所騎駛、
    沿○○路00巷由北往南方向行駛至上開巷口之車牌號碼000-00
    00號普通重型機車（下稱丙車）發生碰撞，乙○○因而受有上
    肢鈍挫傷之傷害。
二、案經乙○○訴由南投縣政府警察局埔里分局報告臺灣南投地
    方檢察署檢察官偵查起訴。
    理  由
一、按被告以外之人於審判外之言詞或書面陳述，除法律有規定
    者外，不得作為證據；又被告以外之人於審判外之陳述，雖
    不符合同法第159條之1至第159條之4之規定，但經當事人於
    審判程序同意作為證據，法院審酌該言詞陳述或書面陳述作
    成時之情況，認為適當者，亦得為證據。當事人、代理人或
    辯護人於法院調查證據時，知有第159條第1項不得為證據之
    情形，而未於言詞辯論終結前聲明異議者，視為有前項之同
    意，刑事訴訟法第159條第1項及第159條之5分別定有明文。
    本案以下由檢察官所提出而採為判決基礎之證據，其性質屬
    被告以外之人於審判外之陳述而屬傳聞證據者，上訴人即被
    告甲○○(下稱被告)於本院準備程序及審判程序，均未爭執證
    據能力，檢察官則表示沒有意見(見本院卷第75頁、第148至
    155頁)，且均未於本案言詞辯論終結前聲明異議，本院審酌
    上開傳聞證據作成時之情況，核無違法取證及證明力明顯過
    低之瑕疵，為證明犯罪事實所必要，亦認為以之作為證據為
    適當，得逕依同法第159條之5規定作為證據。又傳聞法則乃
    對於被告以外之人於審判外之言詞或書面陳述而為之規範，
    本判決以下引用之非供述證據，無刑事訴訟法第159條第1項
    規定傳聞法則之適用，經本院於審判時依法踐行調查證據程
    序，與本案待證事實具有自然之關聯性，且無證據證明係公
    務員違法取得之物，依法自得作為證據。
二、訊據被告固坦承有於上開時間將甲車停在上開交岔路口旁等
    情，惟否認有何過失傷害犯行，辯稱：我停車的地方是在巷
    道之白線上，並沒有禁止停車的標線，可以停車，只要保留
    車子可以通過的寬度就合乎規定，該處有反光鏡，本件應係
    告訴人乙○○、少年○○○都未注意車前狀況及反光鏡而發生車
    禍，少年○○○自己騎車太快、行駛路肩、轉彎靠左偏，才會
    撞到告訴人，我應該沒有違反道路交通安全規則，並沒有任
    何過失等語。經查：
(一)被告有將甲車停放在上開交岔路口旁，而少年○○○、告訴人
    於事故發生時分別騎駛乙車、丙車，在上開交岔路口旁之
　　○○路00巷0號前發生碰撞，告訴人因而受有上肢鈍挫傷之傷
    害等情，為被告所不爭執，並經少年○○○、告訴人於警詢及
    檢察官偵查時分別供明在卷，復有道路交通事故現場圖、道
    路交通事故調查報告表㈠、㈡、臺中榮民總醫院埔里分院診斷
    證明書、車號查詢機車車籍、車號查詢汽車車籍各1件、現
    場照片15張等在卷可稽（見警卷第8 頁、第13至16頁、第20
    至23頁、第35至36頁），此部分事實堪以認定。
(二)被告雖以前詞置辯，惟：
　⒈證人即告訴人於警詢及檢察官偵查中證稱：我當時騎駛丙車
    沿○○路00巷由北往南直行，○○○是騎駛乙車從○○路右轉進○○
    路00巷未靠右撞上我，該路口轉彎處違停甲車，我看到○○○
    時已經來不及反應，○○○騎得有點快，○○○轉彎速度太快，衝
    到我右邊的道路白線，撞擊點在車頭，後來是路人打電話報
    警並把我送醫，因為被告將車子停放在○○路與00巷交岔口擋
    到我的視線，所以我無法看到○○路有來車要進來等語（見警
    卷第6至7頁、偵卷第47頁）。
  ⒉少年○○○於警詢及檢察官偵查中證稱：110年2月13日8 時31分
    許，我騎駛乙車沿○○路轉進○○路00巷，因轉彎處有甲車違停
    ，我無法事先看到○○路00巷裡的機車，導致我轉進巷內時擦
    撞到丙車，我當時看到丙車已反應不及，我就往丙車的右側
    閃避，但還是有擦撞到乙車右側，警察畫的現場圖是正確的
    等語（見警卷第2頁，偵卷第46頁）；又於原審審判時證稱
    ：我當時是要右轉彎進入○○路00巷，轉彎時我有看時速表，
    我印象中時速大約20公里，我轉彎前就有看到被告之甲車停
    放在該處，因為甲車位置有影響我視線，所以我沒有看到告
    訴人的機車從巷子出來，且因為甲車停放在該處，我轉彎時
    也要繞過甲車而影響到動線，一轉進巷子時就看看告訴人機
    車騎出來，我自己也嚇一跳，已經來不及煞車，我就把機車
    左偏，不過還是撞到告訴人的機車，我進入巷口時沒有注意
    到反光鏡等語（見原審卷第115 至117 頁）。
  ⒊觀之警方所繪製道路交通事故現場圖、道路交通事故調查報
    告表㈠、㈡及現場照片，事故發生地係未劃分向標線之路段，
    道路寬約4公尺，被告停放之甲車已占用部分道路，丙車倒
    地之位置距離道路右側邊緣分別為0.5公尺(車頭)、1.5 公
    尺(車尾)，距離被告之甲車車身直線距離約4公尺。少年○○○
    騎駛乙車沿○○路右轉進入○○路00巷時，若非因被告停放之甲
    車占用部分道路，致視線遭甲車擋住，且須繞過甲車偏左行
    駛而影響到行車動線，當不致於駛入○○路00巷後，隨即與告
    訴人騎駛之丙車發生碰撞。
　⒋綜合上開證據所示，本案應係被告在妨礙其他人車通行處所
    停車後，影響往來駕駛之視線及車輛通行路線，故少年○○○
    騎駛乙車右轉至上開肇事地點時，無法即時看清巷內人車動
    態，在未注意車前狀況下，偏離原本行車動線靠左行駛，
　　方與告訴人之丙車發生碰撞。被告辯稱其停車的地方並無禁
    止停車之標線，其停放在巷道之白線上，保留車子可以通過
    的寬度就合乎規定等語，難以憑採。
(三)按汽車駕駛人在顯有妨礙其他人、車通行之處所，不得停車
    ，道路交通安全規則第112 條第1 項第9 款定有明文。被告
    自97年8月7日起，即考領有普通小型車駕駛執照，有證號查
    詢汽車駕駛人資料可稽(見警卷第38頁)，自應知悉並遵守上
    開道路交通安全規則，其於上開時、地停放甲車，理應注意
    上開道路交通安全規則，且查本件案發地點之道路型態為直
    路、路口無號誌、路面鋪設柏油、乾燥，無缺陷、路上有停
    車、視距不良，此有道路交通事故調查報告表㈠可佐(見警卷
    第15頁)，依當時客觀情形，並無不能注意之情事，竟能注
    意而疏未注意及此，將車輛停放在○○路00巷口而占用部分道
    路，影響往來車輛動線，導致本案事故發生，其上開駕駛行
    為具有過失，甚為明確。且本件交通事故經送請交通部公路
    總局臺中區監理所南投縣區車輛行車事故鑑定會鑑定結果，
    認定○○○無照駕駛普通重型機車，行經未劃分向標線，右轉
    彎預見狀況(右側有車輛占用部分車道停放)未妥採安全措施
    (小心繞越)而偏左行駛，為肇事主因；被告之甲車占用部分
    車道停車，妨礙車輛行進動線致乙車須偏左行駛(繞越)，為
    肇事次因；告訴人駕駛普通重型機車，無肇事原因，此有交
    通部公路總局臺中區監理所110 年9 月8 日投鑑字第110021
    7377號函所附之鑑定意見書1份在卷可佐（見偵卷第17至20
    頁）。又經交通部公路總局車輛行車事故鑑定覆議會覆議結
    果，亦認定○○○無照駕駛普通重型機車，行經未劃分向標線
    路段，往左繞越占用車道違停之車輛，未注意對向來車，為
    肇事主因；被告之甲車占用部分車道停車，影響車輛通行，
    為肇事次因；告訴人駕駛普通重型機車，無肇事因素，此有
    交通部公路總局111年2月16日路覆字第1110000073號函所附
    之覆議意見書1 份在卷可佐（見原審卷第65至70頁），堪認
    被告於本件車禍確有過失。又告訴人因本件車禍受有上肢鈍
    挫傷之傷害，則被告之過失行為與告訴人之傷害結果間，自
    具有相當因果關係。從而，本件事證已臻明確，被告犯行堪
    以認定，應予依法論科。
(四)至被告雖辯稱少年○○○於事故當天發生車禍前無照駕車、多
    次違規並超速駕駛，與告訴人均未注意道路前方之反光鏡，
    方發生本件車禍，本件車禍與其無關等語，並聲請調查少年
    ○○○之完整車禍筆錄後，再送鑑定評議委員會鑑定。然本件
    依上開調查結果顯示，告訴人於案發時並無任何違規行駛之
    情，縱使其有注意到路口對面反光鏡，其就少年○○○驟然駛
    入巷內之情，亦無從加以防範，自無從認定告訴人有何過失
    情節存在。又少年○○○有前揭過失情狀，亦經本院認定如前
    ，縱少年有被告所指之交通違規情狀，然其所指
　　或與本件車禍之發生無直接因果關係(無照駕車、穿越人行
    道路、橫越雙黃線、未打方向燈等違規，不必然會發生本件
    車禍)，或縱有其所指之在肇事地點超速、未注意反光鏡等
    違規情節而與有過失，充其量僅係被告在民事上得減輕或免
    除賠償責任之問題，其在刑事責任上仍無法減免在不超越社
    會相當性之範圍應有之注意義務，換言之，刑事責任係對於
    反社會行為所加之刑罰制裁，不若民事責任係專以填補損害
    為目的，因此並無允許依民事上過失相抵之理論，而解免被
    告過失傷害之刑事責任之餘地。況本件既經專責機關為鑑定
    並覆議在案，亦如前述，被告據以請求本院再送鑑定，核無
    必要，併予說明。
三、核被告所為，係犯刑法第284 條前段之過失傷害罪。原審經
    審判結果，以被告上開犯罪事證明確，適用上開規定，審酌
　　被告之過失程度，及告訴人所受之傷害傷勢，且被告因賠償
    金額迄今尚未與告訴人達成和解或調解，賠償其所受之損害
    ，兼衡被告自陳之智識程度、工作、家庭經濟及生活狀況(
    見原審卷第123頁)等一切情狀，量處有期徒刑2月之刑，並
    諭知易科罰金之折算標準。核其認事用法俱無不當，且在量
    刑時審酌上開情狀，顯已注意及考量刑法第57條所列各款事
    項，所處刑度符合罰當其罪之原則，亦與比例原則相符，並
    無輕重失衡之情。被告提起上訴，仍執前詞否認犯罪，其上
    訴並無理由，應予駁回。
據上論斷，應依刑事訴訟法第368條，判決如主文。
本案經檢察官石光哲提起公訴，檢察官丙○○到庭執行職務。
中　　華　　民　　國　　111 　年　　6 　　月　　28　　日
            刑事第四庭     審判長法　官   蔡  名  曜
                                 法　官   黃  玉  琪
                                 法　官   林  宜  民
以上正本證明與原本無異。
不得上訴。
                                 書記官   謝  安  青
　　　　　　　　　　　　　　　　 
中　　華　　民　　國　　111 　年　　6 　　月　　28　　日

附錄本案論罪科刑法條
中華民國刑法第284條
因過失傷害人者，處1年以下有期徒刑、拘役或10萬元以下罰金
；致重傷者，處3年以下有期徒刑、拘役或30萬元以下罰金。